【裁判字號】    99,裁,2508
【裁判日期】    991022
【裁判案由】    有關人民團體事務
【裁判全文】
最  高  行  政  法  院  裁  定
                                      99年度裁字第2508號
上  訴  人  財團法人臺北市信義路基督教會
代  表  人  甲○○
被 上訴 人  臺北市政府民政局
代  表  人  黃呂錦茹
上列當事人間有關人民團體事務事件，上訴人對於中華民國99年
7月8日臺北高等行政法院99年度訴字第972號判決，提起上訴，
本院裁定如下：
    主  文
上訴駁回。
上訴審訴訟費用由上訴人負擔。
    理  由
一、按對於高等行政法院判決之上訴，非以其違背法令為理由，
    不得為之，行政訴訟法第242條定有明文。依同法第243條第
    1項規定，判決不適用法規或適用不當者，為違背法令；而
    判決有同條第2項所列各款情形之一者，為當然違背法令。
    是當事人對於高等行政法院判決上訴，如依行政訴訟法第24
    3條第1項規定，以高等行政法院判決有不適用法規或適用不
    當為理由時，其上訴狀或理由書應有具體之指摘，並揭示該
    法規之條項或其內容；若係成文法以外之法則，應揭示該法
    則之旨趣；倘為司法院解釋或本院之判例，則應揭示該判解
    之字號或其內容。如以行政訴訟法第243條第2項所列各款情
    形為理由時，其上訴狀或理由書，應揭示合於該條項各款之
    事實。上訴狀或理由書如未依此項方法表明，或其所表明者
    與上開法條規定不合時，即難認為已對高等行政法院判決之
    違背法令有具體之指摘，其上訴自難認為合法。
二、本件上訴人對於高等行政法院判決上訴，主張：被上訴人就
    本件財產處分之事實，未依職權調查，上訴人處分其所有臺
    北市○○區○○段○○段651、663-7地號等2筆持分土地（宗
    地面積分別為1,297平方公尺及11平方公尺，權利範圍均為
    23/1200，持分面積分別為24.86平方公尺及0.21平方公尺）
    及其地上建物（門牌號碼為臺北市○○區○○路○○○巷6號7
    樓）含共同使用部分（建號為638，權利範圍1/14），最終
    將會所面積擴大至260坪，並無嚴重損害法人權益，不得以
    上訴人另外向案外人偉欽實業有限公司（下稱偉欽公司，該
    公司之代表人即上訴人之代表人）購買臺北縣汐止市○○段
    ○○○○段406地號持分土地（宗地面積為9,061平方公尺，
    權利範圍為1376/100000，持分面積為124.68平方公尺）及
    其地上3筆建物（門牌號碼分別為臺北縣汐止市○○街○○○巷
    27之1號7樓之1、7樓之2及9樓之3）房地，即推論出售上開
    信義區房地即係損害上訴人之法人權益，原處分之作成，違
    反行政程序法第8條、第9條及第36條規定，應予撤銷。原審
    未察，係行政訴訟法第243條第1項判決不適用法規。前揭汐
    止房地，扣除剩餘之擔保債權仍有殘值，上訴人購買系爭房
    地並無風險，原判決未調查上訴人之主張，構成行政訴訟法
    第243條第2項第6款判決不備理由。被上訴人在無行政法規
    之授權下，僅依據民法第32條規定不准上訴人買賣財產，已
    違反憲法保障人民財產權之意旨，原判決未予糾正，有適用
    法規不當之違法等語，為其理由。惟原判決認系○○○區○
    ○段○○段651及663-7地號等2筆持分土地及其地上建物係上
    訴人僅有具有價值之不動產，上訴人出售之處分行為，將使
    其捐助財產全數滅失，而留存價值甚低之道路用地1筆，嚴
    重損害上訴人法人之權益。上訴人所買受之上開汐止市不動
    產，在假扣押登記塗銷前，不能辦理所有權移轉登記，偉欽
    公司已陷於給付不能之狀態，而上訴人與偉欽公司之不動產
    買賣契約書就此並未有特別約定，上訴人是否確能取得上開
    不動產之所有權，已非無疑。上訴人所買受之汐止市○○段
    ○○○○段406地號土地，擔保債權總金額合計高達新臺幣
    （下同）5,540萬元，臺北縣汐止市○○街○○○巷27之1號7樓
    之1及7樓之2等2筆房屋，擔保債權總金額合計高達4,340萬
    元，坐落臺北縣汐止市○○街○○○巷27之9樓之3房屋，擔保
    債權總金額計1,200萬元。另依上訴人提出之增加財產清冊
    記載，上開汐止市不動產市價至少共約3,600萬元，足見，
    擔保債權總金額5,540萬元高於上開不動產之市價3,600萬元
    ，而最高限額抵押之存續期間分別至民國110年、116年及13
    6年始行屆滿，在此存續期間內陸續發生之債權，債權人等
    均得對抵押物行使權利。一旦偉欽公司未能依約清償債務，
    其債權人可隨時聲請法院強制執行，查封拍賣上開不動產受
    償，上訴人並無任何保障，嚴重影響其法人之存續。且上訴
    人迄未提出財產評估資料證明上開不動產之殘值，則上訴人
    空言主張，不能採信等語，業已於理由中詳予論斷。上訴意
    旨，雖以該判決違背法令為由，惟核其上訴理由書所載內容
    ，無非復執業經原審論斷不採之陳詞，再予爭執，或就原審
    取捨證據、認定事實之職權行使，指摘其為不當，或係以其
    一己對法規之主觀見解，任意指摘原判決所為論斷有不適用
    法規或適用不當之情，並就原審已論斷者，泛言未論斷，或
    就原審所為論斷，泛言其論斷不合法，而非具體表明合於不
    適用法規、適用法規不當、或行政訴訟法第243條第2項所列
    各款之情形，難認對該判決之如何違背法令已有具體之指摘
    ，應認其上訴為不合法。
三、據上論結，本件上訴為不合法。依行政訴訟法第249條第1項
    前段、第104條、民事訴訟法第95條、第78條，裁定如主文
    。
中    華    民    國    99    年    10    月    22    日
                    最高行政法院第二庭
                        審判長法官  鍾  耀  光
                              法官  林  茂  權
                              法官  黃  淑  玲
                              法官  鄭  小  康
                              法官  林  樹  埔

以  上  正  本  證  明  與  原  本  無  異
中    華    民    國    99    年    10    月    22    日
                              書記官  王  史  民

司法院資訊處製作；財團法人民間司法改革基金會備份。
